【裁判字號】    97,交抗,661
【裁判日期】    971003
【裁判案由】    聲明異議
【裁判全文】
臺灣高等法院高雄分院刑事裁定         97年度交抗字第661號
抗 告 人  交通部公路總局高雄區監理所
代 表 人  乙○○
受處分人  甲○○
上列抗告人因違反道路交通管理處罰條例聲明異議案件，不服臺
灣高雄地方法院中華民國97年9 月16日裁定（97年度交聲字第17
47號），提起抗告，本院裁定如下：
    主  文
抗告駁回。
    理  由
一、抗告意旨略以：受處分人駕駛XR-5267 號自用小客車之資格
    憑證為職業聯結車駕駛執照，為加強交通管理，維護交通秩
    序，確保交通安全，受處分人酒後駕駛該自用小客車違規，
    抗告人裁處吊扣其駕駛執照12個月，並無不當，原法院撤銷
    抗告人上開處罰，於法不合，為此提起本件抗告，請鈞院更
    為妥適之裁定云云。
二、原處分意旨略以：異議人即受處分人甲○○於民國97年2 月
    4 日0 時56分許，駕駛車號XR-5267 自用小客車，在高雄市
    ○○路與過勇路口，經警查獲酒後駕車，酒測值為每公升0.
    63毫克，而有「汽車駕駛人酒精濃度超過規定標準（每公升
    0.55毫克以上）」之違規，依道路交通管理處罰條例第35條
    第1 項第1 款規定，裁處罰鍰新臺幣（下同）49,500元，吊
    扣職業聯結車駕駛執照12個月，施以道安講習等語。
三、聲明異議意旨略以：異議人即受處分人係以駕駛聯結車為職
    業之職業駕駛人，持有職業聯結車駕駛執照。本件異議人既
    駕駛自用小客車違規，應以吊扣自用小客車駕駛執照為限，
    原處分機關逕予吊扣職業聯結車駕駛執照12個月之處分，於
    法有違，為此聲明異議等語。
四、原法院以：按汽車駕駛人飲用酒類後其吐氣所含酒精濃度超
    過每公升0.25毫克以上者，不得駕車，道路交通安全規則第
    114 條第2款 定有明文。汽車駕駛人，駕駛汽車經測試檢定
    有酒精濃度超過規定標準者，處新臺幣1 萬5 千元以上6 萬
    元以下罰鍰，並當場移置保管該汽車及吊扣其駕駛執照1 年
    ，道路交通管理處罰條例第35條第1 項第1 款亦有明文。經
    查，異議人於上開時、地，酒後駕駛車號XR-5267 號自用小
    客車，經警測得酒後吐氣所含酒精濃度達每公升0.63毫克，
    而有上開道路交通管理處罰條例第35條第1 項第1 款之違規
    事實，乃經警以高雄縣政府警察局97年2 月4 日高警交字第
    NO0000000 號舉發違反道路交通管理事件通知單（下稱舉發
    通知單）當場舉發，移送原處分機關以交通部公路總局高雄
    區監理所97年7 月24日高監自裁字第裁80-NO0000000號違反
    道路交通管理事件裁決書裁處罰鍰49,500元，吊扣駕駛執照
    12個月，施以道安講習等情，業據異議人自承在卷，並有上
    開裁決書及其送達證書、舉發通知單各1 份在卷足稽。次查
    ，異議人並未領有自用小客車駕駛執照，而係領有職業聯結
    車駕駛執照，有公路監理子閘門證號查詢汽車駕駛人查詢結
    果1 紙在卷可憑，此部分事實固均堪以認定。惟按道路交通
    管理處罰條例第68條曾於94年12月14日修正公布，並自95年
    3 月1 日開始施行。原條文規定：「汽車駕駛人，因違反本
    條例及道路交通安全規則之規定，受吊扣或吊銷駕駛執照處
    分時，吊扣或吊銷其持有各級車類之駕駛執照」，修正後改
    為：「汽車駕駛人，因違反本條例及道路交通安全規則之規
    定，受吊銷駕駛執照處分時，吊銷其持有各級車類之駕駛執
    照」。觀其提案修正理由「原條文將違法或違規駕駛人所持
    有各級車類之駕駛執照一併吊扣或吊銷失之過酷，影響人民
    工作及生活甚鉅，爰修正之」，此業據立法院公報第94卷第
    70期院會紀錄記載明確。顯見依現行道路交通管理處罰條例
    規定，不得吊扣駕駛人所持有他級駕駛執照，亦即於為吊扣
    駕駛人駕駛執照之處分時，僅得吊扣駕駛人違規時所駕駛該
    級車類之駕駛執照，以限制其繼續駕駛該級車類行駛道路之
    權利，若駕駛人並無該級車類之駕駛執照，即無從執行吊扣
    駕駛執照之處分，而僅係應否依道路交通管理處罰條例第22
    條第1 項規定處罰駕駛人之問題。次按行政行為，採取之方
    法所造成之損害不得與欲達成目的之利益顯失均衡，行政程
    序法第7 條第3 款定有明文。又依道路交通安全規則第61條
    第1 項第1 款前段規定，汽車駕駛人取得高一級車類之駕駛
    資格者，應換發駕駛執照，並准其駕駛較低級車類之車輛，
    已領有聯結車駕駛執照者，得駕駛大客車、大貨車、代用大
    客車、大客貨兩用車、曳引車、小型車、輕型機器腳踏車。
    查本件異議人係駕駛自用小客車違規，若其職業聯結車駕駛
    執照因而遭吊扣，將造成異議人不能駕駛大客車、大貨車、
    代用大客車、大客貨兩用車、曳引車、小型車、輕型機器腳
    踏車之結果，則原處分機關採取吊扣異議人職業聯結車駕駛
    執照，以達成限制其駕駛小型車之目的，所造成損害已與欲
    達成目的之利益顯失均衡。準此，本件異議人於前述違規之
    際所駕駛者既為自用小客車，故依法所受處分內容應僅為限
    制其駕駛自用小客車之權利，原處分機關遽以吊扣異議人所
    持有之職業聯結車駕駛執照，此舉顯然不當剝奪異議人駕駛
    汽車之權利，對異議人權益侵害甚鉅，亦與現行道路交通管
    理處罰條例第68條規定有悖，容有違誤。因認異議人聲明異
    議，尚屬可採，而就原處分所為吊扣職業聯結車駕駛執照12
    個月部分（即異議人聲明異議部分）予以撤銷，併就該撤銷
    部分為不罰之諭知，經核並無不合。抗告意旨指摘原裁定不
    當，為無理由，應予駁回。
四、據上論結，應依道路交通案件處理辦法第26條，刑事訴訟法
    第412 條，裁定如主文。
中    華    民    國    97    年    10    月    3     日
                      刑事第六庭  審判長法  官  王憲義
                                        法  官  張盛喜
                                        法  官  邱永貴
以上正本證明與原本無異。
不得再抗告。
中    華    民    國    97    年    10    月    3     日
                                        書記官  張雲義


司法院資訊處製作；財團法人民間司法改革基金會備份。
